【裁判字號】    99,台上,3567
【裁判日期】    990610
【裁判案由】    偽造文書等罪
【裁判全文】
最高法院刑事判決            九十九年度台上字第三五六七號
上  訴  人  甲○○
            乙○○
            丙○○
上 列二 人
共      同
選任辯護人  徐豐明律師
上  訴  人  丁○○  男民國○○年○月○○日生
                    身分證統一編號：Ｚ000000000
                    住台灣省屏東縣屏東市○○路191號
上列上訴人等因偽造文書等罪案件，不服台灣高等法院高雄分院
中華民國九十八年四月十五日第二審更審判決（九十七年度重上
更(五)字第六四號，起訴案號：台灣屏東地方法院檢察署八十五年
度偵字第七八一七、七八一八、七八四八、七八四九、七九六四
、八０八七號），提起上訴，本院判決如下：
    主  文
上訴駁回。
    理  由
按刑事訴訟法第三百七十七條規定：上訴於第三審法院，非以判
決違背法令為理由，不得為之。是提起第三審上訴，應以原判決
違背法令為理由，係屬法定要件，如果上訴理由書狀並未依據卷
內訴訟資料，具體指摘原判決不適用何種法則或如何適用不當，
或所指摘原判決違法情事，顯與法律規定得為第三審上訴理由之
違法情形，不相適合時，均應認其上訴為違背法律上之程式，予
以駁回。本件原審經審理結果，認為原判決犯罪事實三（即「屏
東市○區道路路標施設工程」<下稱路標工程>部分）：上訴人甲
○○原為屏東縣屏東市市長；上訴人乙○○當時為屏東市公所工
務課技士；上訴人丙○○則原擔任甲○○司機（佔屏東市公所清
潔隊職缺，借調擔任甲○○之司機），民國八十四年九月借調至
工務課辦事；上訴人丁○○則係元世發廣告有限公司（下稱元世
發公司）負責人。其等與當時擔任該市市公所主計室主任之潘嘉
文、工務課課長之李光文，及路全工程有限公司（下稱路全公司
）負責人廖得雄、年冠企業有限公司（下稱年冠公司）負責人曾
國棟暨黃詩盛、杜承東（以上杜承東、曾國棟、李光文、潘嘉文
、黃詩盛、廖得雄等六人已經原審法院前審判處罪刑確定），共
同為使路全公司得標而更改開標結果，登載不實事項在開標紀錄
表、工程開標結果報告表（乙○○一人另有毀棄公務員職務上掌
管文書犯行）；原判決犯罪事實二（即原判決附表所示三十五件
工程<下稱三十五件工程>比價部分）：乙○○、丙○○、丁○○
共同連續以不實之比價事項登載於乙○○職務上掌管之比價紀錄
表（乙○○一人另犯洩密罪）之犯行罪證明確，因而撤銷第一審
此部分之科刑判決，改判依修正前刑法牽連犯、連續犯等規定，
從一重論乙○○以公務員假藉職務上之機會，犯毀棄公務員職務
上掌管之公文書罪，處有期徒刑四年，並依中華民國九十六年罪
犯減刑條例（下稱減刑條例）之規定，減為有期徒刑二年。又依
修正前刑法連續犯之規定，從一重論丙○○、丁○○以與公務員
共同連續犯公務員登載不實罪，各處有期徒刑五年、三年，並依
減刑條例之規定，各減為有期徒刑二年六月、一年六月。另論甲
○○以與公務員共同犯公務員登載不實罪，處有期徒刑五年，減
為有期徒刑二年六月。已詳敘調查、取捨證據之結果及憑以認定
犯罪事實之心證理由。原判決關於得上訴第三審之公務員登載不
實及公務員假藉職務上之機會，犯毀棄公務員職務上掌管之公文
書部分，從形式上觀察，並無足以影響判決結果之違法情形存在
。一、甲○○上訴意旨略以：(一)、原判決援引之測謊鑑定報告，
僅有測謊結果，無記載鑑定之經過，亦無測謊同意書，應無證據
能力；又依本件測謊鑑定報告結果顯示：同案被告丙○○針對「
未給甲○○12％工程回扣」，甲○○針對「丙○○未轉交其工程
回扣」等問題，均呈說謊反應，惟甲○○未收受丙○○或丁○○
12％回扣之犯罪事實，業經判決無罪確定，原判決不察，逕將之
採為判決基礎，顯有違誤。(二)、原判決未說明其憑以認定甲○○
與同案被告丁○○、丙○○、乙○○間，就路標工程之借牌參與
投標事項，如何達成犯意聯絡；復未說明其憑以認定甲○○有無
與黃詩盛、曾國棟、杜承東等人就路標工程之得標事宜達成謀議
之理由，均有違誤。又依丙○○調查中所述，應係劉詩雄建議找
路全公司之廖得雄借牌，並由劉詩雄陪同丙○○前往找廖得雄，
原判決不察，竟認甲○○與丙○○、乙○○、丁○○商議找路全
公司提供牌照參與投標等情，亦有違誤。(三)、檢察官起訴認丙○
○與甲○○約定行賄新台幣（下同）三百六十萬元部分，業經原
判決不另為無罪之諭知，足見甲○○無從以偽造文書獲取利益，
原判決未認定甲○○於路標工程中有何利益可圖，逕以甲○○與
丁○○係舊識為由，認定甲○○參與本件犯行，顯有違誤。(四)、
依證人即技士許朝欽、證人即景緻公司業務經理黃崑勝於第一審
所述，甲○○未參與路標工程規劃設計，於設計規劃時，甲○○
亦無任何指示，原判決認定甲○○於工程設計之初即屬意由丁○
○承作，顯與事實不符。又依丁○○於偵審中、丙○○於調查及
偵查中所述，均足證丁○○不想承作路標工程，則路全公司之事
後加入即非甲○○之預期，原判決未予說明，逕認甲○○同意由
丙○○借牌之路全公司承作，亦有違誤。(五)、丙○○於調查及第
一、二審中，就丙○○有無向甲○○報告更改開標紀錄表之事；
乙○○於偵查及第一審中，就其有無向甲○○報告開標結果一節
，供述均前後不一，原判決未說明其取捨之理由，有判決理由不
備之違法。(六)、依證人徐和成、蔡憲榮、謝水枝、田清益、簡美
麗、簡明景、黃秀雄等人於審理中，及甲○○於調查中所述，足
證甲○○於八十五年九月二日下午及九月三日均未出現在屏東市
公所，甲○○對於更改開標紀錄表一事，確不知情，原判決未說
明不採上開有利證述之理由，有判決理由不備之違法。(七)、丙○
○、乙○○於偵查及第一審審理中，並非一致供述甲○○於八十
五年九月三日有在市長辦公室等語，且證人潘嘉文於第一審偵、
審中，就甲○○有無告知伊更改開標紀錄表一事，供述亦前後不
一，並與事實不符，原判決不察，所為採證，顯有違誤。(八)、依
丙○○於原審上訴審所述，足認更改標單之行為係丙○○假冒甲
○○名義所為，復參酌倘丙○○係受甲○○指示，即不須於審判
中一再表明甲○○之清白等情，原判決未說明不採上開有利證述
之理由，顯有違誤。(九)、原判決未詳究劉詩雄非本案參與者，甲
○○何以要求劉詩雄向廖得雄轉達承擔本件犯行等情，且證人李
光文於調查及偵查中、證人陳聰榮於調查中均未述及有上開情事
，原判決所為認定，即有違誤。另證人劉詩雄、廖得雄於調查中
就其等見面之時間、見面或通知之方式等細節，供述互不相符，
原判決遽採廖得雄所述為不利於甲○○之認定，亦有可議云云。
二、乙○○、丙○○上訴意旨略以：(一)、原判決先認定丙○○非
居於公務員身分而犯本案，嗣則認定甲○○與丙○○均係公務員
，有判決理由矛盾之違法。又原判決既認丙○○非居於公務員身
分而犯本案，惟未依刑法第三十一條第一項規定減輕其刑，復未
說明不適用該項規定之理由，有判決不適用法則及理由不備之違
法。(二)、起訴書未詳述乙○○、丙○○知悉丁○○借牌投資，乙
○○未依規定辦理工程招標比價而將不實比價事項登載於比價紀
錄表及丙○○是否知悉上開情事、丙○○與乙○○間有無犯意聯
絡等情；亦未述及乙○○基於概括犯意重新繕寫路標工程之開標
紀錄表一事；所犯法條復未載有公務員登載不實罪，難認此部分
業經起訴。縱認丙○○、乙○○涉犯公務員登載不實罪，惟關於
原判決事實二所載之三十五件工程，係自八十四年四月二十九日
起至八十五年一月十六日止開標，事實三之路標工程，則係由乙
○○於八十五年九月三日下午重新繕寫路標工程開標紀錄表，時
間難謂緊接，不具裁判上一罪關係，原判決不察，併予審理，有
未受請求之事項予以判決之違法。(三)、原判決所指三十五件工程
部分，乙○○均有通知多家廠商前來參與投標比價，且底價在開
標前無人知悉，又三十五件工程中之二十九件，均經乙○○確實
依規定登載、簽報，並經主計監標、主管與首長親自或授權他人
辦理，業據證人陳成居、侯喬友、謝建敏、黃永豐、吳合原、劉
嘉敏、莊淑理結證明確，並有屏東市公所九十三年八月十二日屏
市工字第0930024348號函在卷可參，原判決逕認乙○○有公務員
登載不實之犯行，顯有違誤。(四)、依「屏東縣政府營繕工程限額
及議價、比價辦法」之規定，工程款在二百萬元以下之工程，授
權地方政府之主辦單位自行尋覓及決定承包工程之廠商，則乙○
○將三十五件工程與同案被告丁○○議價而發包，且取具二家廠
商之估價單比價，由價格較低之廠商得標，於法無違，原判決所
為認定，有判決適用法則不當之違法。(五)、乙○○於更二審中稱
伊將開標紀錄表放在櫃子裡，未銷毀，已經找不到等語，顯與伊
於偵查及原審上訴審中所述已經銷毀等語不符，而有瑕疵，原判
決不察，遽依乙○○於偵查及原審上訴審中所述，而為不利於乙
○○之認定，與刑事訴訟法第一百五十六條第二項規定有違等語
。三、丁○○上訴意旨略稱：(一)、附表所示三十五件工程均使用
普遍之材料，極易估算，投標報價與底價接近，應屬常情，且丁
○○依其承作工程之經驗填寫估價單，亦無虛偽報價比價之情事
，原判決不察，所為認定，即有違誤。(二)、原判決既認乙○○等
人就三十五件工程部分，不構成貪污治罪條例收取回扣罪，且丁
○○、丙○○無行賄情事，然原判決復認丁○○有不實比價之弊
端，自有判決理由矛盾之違法。(三)、參酌取得承包三十五件工程
均必須支付材料、付出勞務施工以獲致利益，且三十五件工程俱
為有利於公眾之環境工程，並已完成施工驗收通過等情，丁○○
得標承包三十五件工程應不足生損害於屏東市公所，與刑法第二
百十三條公務員登載不實罪之構成要件不符，原判決遽予論罪，
顯有違誤。(四)、丙○○於調查、偵查及審理中，均陳明路標工程
係由其一人獨自、獨資借牌承作，並未與丁○○合作，足證丁○
○並未涉入路標工程，原判決未說明不採上開有利證述之理由，
有判決不備理由之違法。(五)、依原判決理由引用丁○○所述，押
標金係由丙○○向其借用等語，惟倘丁○○確與丙○○合作承包
路標工程，應不待丙○○之要求始參加投標，亦無須由丙○○商
請得標廠商將路標工程中之部分工程交由丁○○承作，均足證丁
○○未與丙○○合作承作路標工程，原判決所為認定，顯有矛盾
。(六)、丁○○、丙○○及乙○○於調查中，就丙○○向丁○○借
款二百六十萬元為押標金一節，供述互核相符，丁○○並提出丙
○○於八十五年九月十日為清償該借款而交付之面額計二百六十
萬元之支票兩張為證，且丙○○還款之時間與金額均與上開三證
人所述押標金之情形相符，原判決不察，仍為不利於丁○○之認
定，顯有違誤云云。惟按：(一)、法院審判之範圍，係指起訴書犯
罪事實欄所記載之事實，與其所犯法條欄記載之法條無涉。本件
關於路標工程部分，原判決理由已說明公訴人業於起訴書犯罪事
實欄記載乙○○、丙○○、丁○○三人共同偽造不實之比價紀錄
表之事實，雖起訴書所犯法條欄未論列其等共犯刑法第二百十三
條之罪名，應認該部分事實業經起訴，法院自應予以審理等旨甚
詳（見原判決第四十六頁）。上訴意旨未依卷內資料，仍就此程
序問題加以爭執，自非合法之上訴理由。(二)、證據之取捨及犯罪
事實之認定，乃事實審法院之職權，苟其取捨不違背經驗法則或
論理法則，即不得任意指為違法；又證據之證明力如何，由事實
審法院本於確信自由判斷之，此項自由判斷之職權行使，苟係基
於吾人日常生活之經驗，而未違背客觀上應認為確實之定則，又
已敘述其何以為此判斷之理由者，亦不容漫指為違法，而據為適
法之第三審上訴理由。關於路標工程部分：原判決業已依乙○○
、丙○○、丁○○、李光文、潘嘉文等人於調查局、偵查中之供
述；杜承東、黃詩盛於調查局之供述；及證人蔡清允於調查局、
偵查中及第一審審理時證稱：伊代表環宇交通工程公司（下稱環
宇公司）以一千九百二十八萬元得標後，杜承東如何以如不退出
該工程，將來驗收、領款都會不順利為詞，逼其退標，伊不得已
而同意退標，遂將公司章交予乙○○更改標單，年冠公司的標單
，也是由杜承東及乙○○自行更改，而後丙○○即將三十萬元交
給杜承東當面轉交予伊，作為環宇公司退標之補償等情。並參酌
杜承東之自白書、李光文之日記、環宇公司等公司投標上開工程
之資料、屏東市公所開標紀錄表、屏東市公所辦理工程招標結果
報告表及乙○○、李光文、丙○○竄改開標紀錄之小房間與市長
辦公室位置之履勘筆錄及所附地圖、相片等證據資料，憑以認定
甲○○、乙○○、丙○○、丁○○等四人有與李光文、潘嘉文、
杜承東、曾國棟、黃詩盛、廖得雄等人為使特定廠商得標而更改
開標結果，登載不實之開標結果於開標紀錄表、工程開標結果報
告表，以使路全公司得標，共同犯公務員明知為不實之事項，而
登載於職務上所掌之公文書罪，以及乙○○一人另犯毀棄公務員
職務上掌管文書罪之論據。本件甲○○為屏東市市長，李光文、
潘嘉文、乙○○分別為屏東市公所工務課長、主計主任、工務課
技士，其等與丙○○、丁○○、杜承東、黃詩盛、廖得雄、曾國
棟間，共同為使特定廠商得標而更改開標結果，登載不實之開標
結果在開標紀錄表、工程開標結果報告表，以使路全公司得標，
彼此之間有犯意聯絡及行為分擔，均應論以共同正犯，於理由內
依憑調查所得之證據，詳加論述；並說明：(1)、丙○○、乙○○
及李光文、潘嘉文等人均詳實供稱係甲○○授意指示，為圖使特
定廠商路全公司取得該件工程施作而為更改標單、在開標紀錄表
造假登載不實等犯行，且互核彼等供詞關於共同為更改標單等登
載不實之情節亦大致相符，其等嗣後在法院歷審審理中翻異前供
，無非臨訟卸責之詞，並不可採。又丙○○、乙○○及李光文、
潘嘉文等人於案發時均係任職甲○○擔任市長之屏東市公所，若
非甲○○授意指示，對此一底價達二千四百餘萬元之工程在屬鄉
鎮市地方型之屏東市公所年度工程預算中應屬較大之工程，應無
擅自作主，任意妄為而將已公開得標之廠商，更改為其他廠商得
標，再為登載不實於公文書之行為以資配合之可能。況丙○○、
乙○○及李光文、潘嘉文與甲○○均係任職屏東市公所之長官部
屬關係，且與甲○○間，並無何仇怨可言，若非實情，亦無一致
供稱係擔任市長之甲○○指示其等配合辦理而為前揭登載不實事
項於公文書等犯行之理。(2)、乙○○、潘嘉文、丙○○等人已於
第一審偵、審中一致指稱：八十五年九月三日下午一時許，甲○
○在市長室內會客等情不移；丙○○並稱：伊有與甲○○打招呼
等語；潘嘉文亦稱：係懼於市長壓力才入小房間簽名於偽造之開
標紀錄，復稱：伊要進入小房間時，市長在辦公室聊天，丙○○
進入時，有跟市長說：「長仔，房間借我們用一下」，所以伊才
確定市○○道等詞。即甲○○於第一審訊問時亦自承：當時伊在
隔壁招待客人等語，顯見證人簡明景、簡美麗、黃秀雄於第一審
證稱：八十五年九月三日下午，甲○○自上午十一點多至下午三
、四點均在簡明景家商議事情云云之證詞，並不實在，而無可採
。(3)、證人鄒春選、蔡俊傑、徐和成、蔡憲榮、謝水枝、田清益
雖於第一審到庭附和甲○○之詞而證述：八十五年九月二日，甲
○○整日均不在屏東市公所云云。然其六人並非全天陪同甲○○
或親見甲○○整日均未在市公所辦公室內，自無從採為有利於甲
○○之證據。(4)、甲○○於八十五年十一月十四日凌晨，確曾前
往屏東縣麟洛鄉案外人賴清富家，並授意賴清富將正在土雞城喝
酒之劉詩雄邀至賴清富家，及要劉詩雄轉告廖得雄將本件工程弊
案之責任扛下，復覓得二位律師在場，甲○○並睡在賴清富家之
沙發上，翌日於潘嘉文到達賴清富家時並要潘嘉文不能承認，表
示一承認「就沒救了」等情，業據證人賴清富、劉詩雄、陳聰榮
及共同被告廖得雄、潘嘉文陳述無訛。綜觀上情，益見甲○○因
參與本項工程弊案而心虛，惟恐犯案情節遭同案被告供出，乃欲
轉知廖得雄應扛起全部責任，並要求涉案之潘嘉文不可供出實情
。(5)、杜承東就其曾對蔡清允施壓稱：市公所之人已在等，若不
配合，將來驗收上可能會有問題等情，並不否認。再參以是項工
程已公開完成開標手續，則開標程序既已完成，果非係欲以不正
手段，變更開標結果，以使特定廠商得標後分配下包等事宜洽商
，杜承東何須施壓於蔡清允，並與黃詩盛等人一同前往高雄另覓
處所商議，再於是日晚上邀同蔡清允回屏東市公所，將年冠公司
、環宇公司大小章交付丙○○，更於翌日夥同屏東市公所承辦人
員乙○○當面更改標單等情。經核原判決所為論斷，並無違反客
觀存在之證據法則。上訴意旨任意指摘原判決有理由不備、矛盾
及採證違背證據法則之違法云云，自非適法之第三審上訴理由。
(三)、三十五件工程部分：原判決係採用乙○○、丙○○及丁○○
三人於調查及檢察官偵查中之自白；互核彼等關於未依規定辦理
工程招標比價，而登載不實比價事項在比價紀錄表等事實之供述
，相互符合。且援引證人王朝源、李尚文於調查時證述：丁○○
確係向開源營造公司、新進成工程公司借取公司牌照參與本件工
程招標比價之過程甚詳。復佐以附卷三十五件工程之比價紀錄表
等相關證據資料，憑以認定具有公務員身分且職務上掌管上開公
文書之乙○○，與丙○○、丁○○共同為上開登載不實之行為，
均應論以共同正犯。另就證人陳成居、侯喬友、謝建敏、黃永豐
、吳合原、劉嘉敏、莊淑理等人所證，及屏東市公所九十三年八
月十二日屏市工字第0930024348號函內容，說明均非有利於乙○
○等人之證據，不足為其等有利之認定之理由。核無上訴意旨所
指判決理由不備、矛盾及適用法則不當之違法情形，就此指摘，
亦非上訴第三審之適法理由。(四)、刑法第二百十三條之公務員登
載不實罪之成立，祇須公務員以明知為不實之事項而登載於職務
上所掌之公文書，而其結果足以生損害於公眾或他人時，其犯罪
即已構成，並不因實際上已否生損害，而有區別。原判決已依憑
證據論述說明：上揭三十五件工程部分，乙○○將不實之比價事
項登載於其職務上所掌之公文書比價紀錄表上，丁○○、丙○○
與乙○○共同實行上開犯行，因而得以不經合法比價程序即取得
共同承包各該項工程承作，足以生損害於屏東市公所比價發包該
工程之正確性等由甚詳（見原判決第三、四頁）。至於乙○○之
行為是否構成收取回扣罪；丙○○、丁○○有無行賄情事，與其
等上揭所為應構成公務員登載不實罪，並無必然關聯。丁○○上
訴意旨執以指摘原判決適用法則不當、理由矛盾云云，均無可取
，亦非第三審上訴之合法理由。(五)、同上理由，原判決業已依憑
上揭相關證據資料，敘明其認定甲○○就路標工程部分有與乙○
○等人共同實行公務員登載不實犯行之依據及理由，雖原判決未
認定甲○○就此工程有何利益可圖，然其間亦無矛盾可言。甲○
○上訴意旨執以指摘，同非上訴第三審之適法理由。(六)、上揭公
務員登載不實罪之成立，既以具有公務員身分，且負有掌管該項
登載不實公文書之職務者為前提要件，則原判決理由就路標工程
部分，敘明：甲○○、丙○○雖均係公務員，惟其等並未具職務
上掌管開標結果紀錄表之公務員特定關係；丁○○並非公務員，
但其等與具有公務員身分且職務上掌管上開公文書之乙○○，共
同為上開登載不實之行為，甲○○、丙○○、丁○○三人不論依
修正前或修正後刑法第三十一條第一項規定，均應以共同正犯論
等旨。核無不合。乙○○、丙○○二人上訴意旨執此指摘原判決
有理由矛盾之違法云云，並非上訴第三審之適法理由。(七)、行為
後法律有變更者，適用行為時之法律。但行為後之法律有利於行
為人者，適用最有利於行為人之法律，刑法第二條第一項定有明
文。又有關新舊法之比較，應就罪刑有關之共犯、未遂犯、想像
競合犯、牽連犯、連續犯、結合犯以及累犯加重、自首減輕暨其
他法定加減原因與加減例等一切情形，綜其全部罪刑之結果而為
比較。原判決已說明：丙○○等人行為後，刑法相關規定已有變
更，並自九十五年七月一日施行。本件經綜合比較上開規定結果
，乙○○、丙○○、丁○○三人以整體適用修正前刑法規定較為
有利，故應依刑法第二條第一項規定，適用修正前刑法之規定。
丙○○上訴意旨以原判決未依修正後刑法第三十一條第一項但書
規定減輕其刑，有判決不適用法則及理由不備之違法云云，要非
適法之第三審上訴理由。(八)、測謊鑑定，係依一般人在說謊時，
會產生遲疑、緊張、恐懼、不安等心理波動現象，利用測謊儀器
將受測者之上開情緒波動反應情形加以紀錄，以判斷受測者供述
之真實性，果受囑託測謊機關就鑑定結果之書面鑑定報告，形式
上符合測謊基本程式要件，非不得賦予證據能力，至其證明力如
何，法院仍有自由判斷之權限。本件於第一審審理中，甲○○向
審判長表示願接受法務部調查局（下稱調查局）實施測謊鑑定，
有第一審審判筆錄在卷可憑。再甲○○接受測謊鑑定時，對所詢
問題「其未安排丁○○承包路標工程」之回答，呈說謊反應，有
該局鑑定通知書在卷可參。又前揭鑑定係該局鑑定人李復國，利
用測謊儀器，以控制問題法、混合問題法所為之鑑定結果；測謊
時鑑定人已注意受測人之身心狀況、儀器正常、環境良好等因素
，亦有上揭鑑定通知書及該局函在卷。原判決並就該項鑑定結果
何以可供採納，已詳加論述，揆諸前揭說明，尚無不合。至於甲
○○及丙○○測謊鑑定報告其餘與公務員登載不實事項無關部分
，為各自獨立問題，其間並無關聯，並非本件所應審究範圍，亦
無甲○○上訴意旨(一)所指之違法情形。(九)、被告之上訴，以受有
不利益之判決，為求自己利益起見請求救濟者，始得為之，無許
其為自己不利益上訴之理。原判決就乙○○、丙○○、丁○○所
犯三十五件工程部分之連續登載不實犯行，與路標工程之登載不
實犯行，認時間緊接，犯罪構成要件相同，顯係基於概括之犯意
為之，應依修正前刑法連續犯規定論以一罪，自對乙○○、丙○
○、丁○○三人有利。乙○○、丙○○上訴意旨指摘原判決就上
揭二部分，論以修正前刑法連續犯不當，均係求為對自己更不利
益之判決，與上訴制度之本旨有違，自非合法之第三審上訴理由
。(十)、其餘上訴意旨，經核係置原判決所為明白論斷於不顧，仍
持已為原判決指駁之陳詞再事爭辯，及對於事實審法院取捨證據
與自由判斷證據證明力之職權行使，徒以自己之說詞，任意指摘
，難認已符合首揭法定之第三審上訴要件。其等此部分上訴均違
背法律上之程式，俱應予駁回。次按裁判上一罪案件之部分得提
起第三審上訴，其餘部分原雖不得上訴，因審判不可分原則，第
三審法院亦應併予審判，係指前者之上訴合法為前提，如該上訴
為不合法，第三審法院既應從程序上予以駁回，而無從為實體上
之判決，對於其餘部分自無從適用審判不可分原則，併為實體上
審判。原判決認乙○○牽連犯刑法第一百三十二條第一項之洩密
罪部分，係刑事訴訟法第三百七十六條第一款所列不得上訴於第
三審法院之案件；乙○○對公務員登載不實等部分所提起之第三
審上訴，既屬不合法而應從程序上予以駁回，則所牽連不得上訴
第三審之洩密部分，已無從併為實體上審判，自應併予駁回。
據上論結，應依刑事訴訟法第三百九十五條前段，判決如主文。
中    華    民    國  九十九  年    六    月    十    日
                      最高法院刑事第九庭
                          審判長法官  邵  燕  玲
                                法官  李  伯  道
                                法官  孫  增  同
                                法官  李  英  勇
                                法官  施  俊  堯
本件正本證明與原本無異
                                      書  記  官
中    華    民    國  九十九  年    六    月   十七   日
                                                      Ｑ

司法院資訊處製作；財團法人民間司法改革基金會備份。
